最高法院刑事判決　　　　　　　　　　　　　　　　　九十三年度台非字第九七號
　　上　訴　人　最高法院檢察署檢察總長
　　被　　　告　甲○○
　　　　　　　　　　　　（在臺灣臺南監獄執行）
右上訴人因被告違反肅清煙毒條例案件，對於臺灣臺南地方法院中華民國八十四年四
月二十日第一審確定判決（八十四年度訴字第五四三號，起訴案號：臺灣臺南地方法
院檢察署八十四年度偵字第一二七四號），認為部分違法，提起非常上訴，本院判決
如左：
    主  文
原判決關於甲○○連續施用毒品諭知累犯違背法令部分撤銷。
甲○○連續施用毒品，處有期徒刑參年貳月。
    理  由
非常上訴理由稱：「按判決不適用法則或適用不當者，為違背法令，刑事訴訟法（上
訴書誤載為同法）第三百七十八條亦（贅載）有明文規定。本件被告甲○○經臺灣臺
南地方法院八十四年度訴字第五四三號判決以被告曾於民國八十年間因犯煙毒案件，
經同法院判處有期徒刑三年四月（判決書誤載為三年六月）確定，於八十三年十一月
二十日執行完畢，復自八十四年一月二十一日起至同年月二十四日止，連續多次施用
第一級毒品海洛因，經依累犯判處有期徒刑三年四月確定。惟查：被告甲○○於八十
年間所犯吸食毒品罪經臺灣臺南地方法院判處有期徒刑三年四月確定，於同年七月二
十三日入監執行時，又因帶毒品被當場查獲，經依持有毒品罪判處有期徒刑二年二
月確定，兩案係接續執行，合計應執行有期徒刑五年六月，依累進處遇減短刑期四十
六天，刑期應至八十五年十二月五日期滿，惟被告執行至八十三年六月二十三日經假
釋出獄，此有臺灣臺南地方法院檢察署八十一年度執字第九０四號，及八十年度執字
第一七八０號檢察官執行指揮書，以及台灣雲林監獄八十四年十一月廿八日聲請撤銷
假釋報告書附卷足憑。被告於假釋期間再犯本案之罪，於犯罪時，前案並未經執行完
畢，原判決疏未查明，竟依累犯論處，即有判決不適用法則及適用法則不當之違背法
令，原判決已確定，且不利於被告，爰依刑事訴訟法第四百四十一條、第四百四十三
條提起非常上訴，以資救濟。」等語。
本院按：判決不適用法則或適用不當者，為違背法令，刑事訴訟法第三百七十八條定
有明文。又依法應於審判期日調查之證據未予調查，致適用法令違誤，而顯然於判決
有影響者，該項判決即屬違背法令，得提起非常上訴，復經司法院大法官會議釋字第
一八一號解釋在案。從而事實審法院對於被告有無累犯之事實，應否適用刑法第四十
七條累犯之規定加重其刑，即屬法院認定事實與適用法律之基礎事項，客觀上有其調
查之必要性，應依職權加以調查。倘被告並非累犯，而事實審未詳加調查，致判決誤
用累犯之規定論處，即屬刑事訴訟法第三百七十九條第十款規定所稱依法應於審判期
日調查之證據而未予調查，其判決當然為違背法令。又刑法上累犯之成立要件，依刑
法第四十七條規定，必須曾受有期徒刑之執行完畢，或受無期徒刑或有期徒刑一部之
執行而赦免後，五年以內再犯有期徒刑以上之罪者，始足當之。至所謂執行完畢，其
在監獄執行期滿者，固不待言；如係經假釋出獄者，須在無期徒刑假釋後滿十五年，
或在有期徒刑所餘刑期內未經撤銷假釋者，其未執行之刑，始得以已執行論。如其為
二以上徒刑併執行者，假釋所定最低應執行之期間，合併計算之；其所餘刑期（即殘
刑期間），亦應合併計算。此期間既無從區分，則必於期間內未經撤銷假釋，該併執
行之各罪所未執行之刑，始以已執行論，此觀諸刑法第七十九條第一項、第七十九條
之一第一項、第三項之規定甚明。查本件原確定判決關於被告甲○○連續施用毒品部
分係以：「甲○○曾於民國八十年間因煙毒案件，經臺灣臺南地方法院判處有期徒刑
三年四月（該判決誤載為三年六月）確定，於八十三年十一月二十日執行完畢（下稱
前案），有臺灣臺南地方法院檢察署刑案查註紀錄表在卷可稽」，說明被告於八十四
年一月二十一日起至同年月二十四日止，連續多次施用海洛因毒品，係在前案執行完
畢五年以內再犯，且屬有期徒刑以上之罪，因而就此部分，依累犯規定，論處被告連
續施用毒品（累犯）罪刑確定。惟查被告於前案判決確定後，於八十年七月二十三日
復因持有海洛因毒品，經臺灣臺南地方法院判處有期徒刑二年二月確定，該二年二月
有期徒刑與前案論處之三年四月有期徒刑接續執行，嗣因接續執行之二有期徒刑，合
併計算假釋最低應執行之期間，被告於八十三年六月二十三日假釋出獄，縮短刑期假
釋屆滿日為八十五年十二月五日，有臺灣臺南地方法院檢察署檢察官八十年度執字第
一七八０號、八十一年度執字第九０四號檢察官執行指揮書影本各乙紙、臺灣雲林監
獄八十三年六月一日假釋出獄人交付保護管束名冊、雲監紹教字第五０二號撤銷假釋
報告書影本在卷可稽（除假釋出獄人交付保護管束名冊見臺灣雲林地方法院檢察署八
十三年度執聲字第五七五號卷第二頁外，其餘均見臺灣臺南地方法院檢察署九十三年
度非字第三號卷），被告於上開假釋期間之八十四年一月二十一日起至同年月二十四
日間，連續犯施用毒品罪時，其接續執行之前開施用毒品及持有毒品等罪刑，尚未執
行完畢，自不能以累犯論。乃原判決未審及此，竟以被告前案施用毒品罪所論處之有
期徒刑三年四月，已於八十三年十一月二十日執行完畢，被告五年以內再犯本件法定
本刑為有期徒刑以上之連續施用毒品罪，而依刑法第四十七條規定論以累犯並加重其
刑，自有適用法則不當之違背法令。案經確定，且於被告不利，非常上訴意旨執以指
摘，非無理由，應由本院將原判決關於連續施用毒品諭知累犯違背法令部分撤銷，另
行判決如主文第二項所示。至於原判決關於連續施用毒品之沒收銷燬從刑部分，尚無
違誤，非常上訴意旨亦未指及，此部分仍予維持，附此指明。
據上論結，應依刑事訴訟法第四百四十七條第一項第一款但書、肅清煙毒條例第九條
第一項、刑法第十一條前段、第五十六條，判決如主文。
中　　　華　　　民　　　國　　九十三　　年　　　四　　　月　　二十二　　日
                              最高法院刑事第一庭
                                  審判長法官  施　文　仁
                                        法官  林　永　茂
                                        法官  蕭　仰　歸
                                        法官  張　清　埤
                                        法官  林　開　任
      右正本證明與原本無異
                                              書  記  官
中　　　華　　　民　　　國　　九十三　　年　　　四　　　月　　二十八　　日
                                                                        Ｌ
